臺灣新北地方法院民事判決  
111年度訴字第790號  
原      告  許雅玲  
訴訟代理人  陳巧蓁  
被      告  項兆祥  
上列當事人間請求遷讓房屋等事件，本院於中華民國111年6月13
日言詞辯論終結，判決如下：
    主      文
一、被告應將門牌號碼新北市○○區○○街000號6樓房屋騰空遷讓返
    還原告。
二、被告應給付原告新臺幣（下同）10,281元，及自民國111年2
    月1日起至遷讓返還前項房屋之日止，按月給付原告14,000
    元。
三、訴訟費用（減縮部分除外）由被告負擔。
四、本判決第一項於原告以新臺幣（下同）1,650,000元為被告
    供擔保後，得假執行；但被告如以4,927,401元為原告預供
    擔保，得免為假執行。
五、本判決第二項前段，於原告以3,427元為被告供擔保後，得
    假執行；但被告如以10,281元為原告預供擔保，得免為假執
    行；本判決第二項後段，於原告就已到期部分，按月以4,66
    7元為被告供擔保後，得假執行。但被告如按月以14,000元
    為原告預供擔保，得免為假執行。
    事實及理由
壹、程序部分：
一、按訴狀送達後，原告不得將原訴變更或追加他訴，但擴張或
    減縮應受判決事項之聲明者不在此限，民事訴訟法第255條
    第1項第3款定有明文。本件原告起訴時原請求㈠被告應將門
    牌號碼新北市○○區○○街000號6樓房屋（下稱系爭房屋）全部
    遷讓返還原告，及自民國111年1月1日起至遷讓返還系爭房
    屋之日止，應按月給付原告新臺幣（下同）19,637元。㈡願
    供擔保，請准宣告假執行。嗣於111年6月13日言詞辯論期日
    中，變更聲明為㈠被告應將系爭房屋騰空遷讓返還原告。㈡被
    告應給付原告10,281元，並自111年2月1日起至遷讓返還系
    爭房屋之日止，按月給付原告14,000元。㈢願供擔保，請准
    宣告假執行(見本院卷第61頁)，核屬擴張或減縮應受判決事
    項之聲明，應予准許。
二、本件被告經合法通知，無正當理由未於最後言詞辯論期日到
    場，核無民事訴訟法第386條所列各款情形，爰依原告聲請
    ，由其一造辯論而為判決。
貳、實體部分：
一、原告主張：
　㈠被告前與原告簽訂房屋租賃契約書，向原告承租原告所有之
    系爭房屋，雙方約定租期自110年1月1日起至110年12月31日
    止，每月租金14,000元，水、電、瓦斯及管理等費用，均由
    被告自行負擔（下稱系爭租約）。
　㈡因依系爭租約約定，如不續租或出租，應於半年前告知對方
    ，原告即於110年6月29日傳簡訊予被告，告知租期屆滿不再
    出租。並於110年9月13日以存證信函再次提醒被告，租期屆
    滿不再出租，並請被告按時搬遷。復於110年11月29日以存
    證信函通知被告，約定於110年12月31日上午點交房屋。
　㈢系爭租約業已於110年12月31日屆期，然被告至今仍居住於系
    爭房屋，並未搬遷，是被告已屬無權占用系爭房屋，原告得
    依系爭租約、民法第455條前段、第767條第1項前段規定，
    請求被告將系爭房屋遷讓返還予原告。
　㈣又被告於租期屆滿後，仍繼續使用系爭房屋，每月可獲得相
    當租金之不當得利，致原告每月受有相當於租金之損害，原
    告亦得依民法第179條規定，請求被告返還其所受之利益。
    另因依系爭租約約定，被告應負擔系爭房屋的管理費，但被
    告自110年6月起均未繳納，故原告以系爭租約押金25,000元
    扣抵110年6月至111年6月止，計13月，每月1,637元，共計2
    1,281元的管理費後，餘額3,719元再扣抵被告使用系爭房屋
    相當於租金的不當得利後，被告應再給付原告111年1月1日
    起至111年1月31日止，相當於租金的不當得利10,281元，及
    自111年2月1日起至遷讓房屋之日止，按月相當於租金的不
    當得利14,000元。
　㈤爰依系爭租約、民法第455條前段、第767條第1項前段、第17
    9條規定，提起本件訴訟等語。
    並聲明：㈠被告應將系爭房屋騰空遷讓返還原告。㈡被告應給
    付原告10,281元，及自111年2月1日起至遷讓返還前項房屋
    之日止，按月給付原告14,000元。㈢願供擔保請准宣告假執
    行。
二、被告未於言詞辯論期日到場，亦未提出書狀作何聲明或陳述
    。
三、法院之判斷：　　
  ㈠原告主張之事實，業據其提出系爭租約、簡訊翻拍照片、存
    證信函及回執、建物暨土地登記謄本、房屋稅繳納證明等件
    為證（見重簡卷第19頁至第41頁，本院卷第45頁至第47頁、
    第65頁至第67頁），並有新北市政府警察局新莊分局111年5
    月20日新北警莊治字第1114044491號函暨附件查訪紀錄表附
    卷可考（見本院卷第49頁至第51頁），且被告對於原告主張
    之事實，已於相當時期受合法之通知，未於言詞辯論期日到
    場，亦未提出書狀為爭執，依民事訴訟法第280條第3項準用
    同條第1項之規定，應視同被告自認上開事實，堪信原告之
    主張為真實。
  ㈡按承租人於租賃關係終止後，應返還租賃物。所有人對於無
    權占有其所有物者，得請求返還之；無法律上之原因而受利
    益，致他人受損害者，應返還其利益，民法第455條前段、
    第767條第1項前段、第179條前段分別定有明文。又無權占
    有他人土地，可能獲得相當於租金之利益，復為社會通常之
    觀念（最高法院61年台上字第1695號判例意旨參照）。且按
    系爭租約第3條約定「租金每個月14,000元正（收款付據）
    ，乙方（即被告，下同）不得藉任何理由拖延或拒納（電費
    及水費另外）。」第6條約定「乙方於租期屆滿時，除經甲
    方（即原告，下同）同意繼續出租外，應即日將租賃房屋（
    即系爭房屋）誠心按照原狀遷空交還甲方，不得藉詞推諉或
    主張任何權利。」第19條後方手寫約定「若不續租或出租，
    應於半年前告知對方。」（見重簡卷第23頁至第26頁）。經
    查：
  ⒈系爭房屋為原告所有，有建物謄本在卷可按（見重簡卷第37
    頁），且依系爭租約封面所載，系爭租約之租賃期間自110
    年1月1日起至110年12月31日止，此經兩造用印於上（見重
    簡卷第21頁），原告復於租期屆滿前6個月通知被告不再續
    租，亦有前揭簡訊翻拍照片存卷可參（見重簡卷第19頁），
    則原告與被告間之租賃關係已於110年12月31日因租期屆滿
    而消滅，堪可認定，故被告已無權繼續占有使用系爭房屋。
    是原告主張依系爭租約、民法第455條前段、第767條第1項
    前段規定請求被告將系爭房屋全部騰空遷出返還原告，即屬
    有據。
  ⒉另被告積欠自110年6月迄111年6月止之管理費，計21,281元
    ，原告以押金25,000元扣抵後，尚餘3,719元。又兩造間租
    約已於110年12月31日終止，被告仍占有系爭房屋自屬無權
    占有，依前揭說明，本件被告無權占用系爭房屋因而受有相
    當於租金之利益，致原告受有相當於租金之損害，原告亦得
    依不當得利之法律關係，請求被告返還相當於租金之利益即
    自111年1月1日起至返還系爭房屋之日止，按月給付原告14,
    000元，原告此部分請求亦屬有據。而其中111年1月1月至11
    1年1月31日止之不當得利14,000元，經以剩餘之押金3,719
    元扣除後，仍有10,281元待被告返還原告。
四、從而，原告依兩造間之系爭租約、民法第455條前段、第767
     條第1項前段及第179條之規定，請求被告將系爭房屋遷讓
    返還原告；並請求被告應給付原告10,281元，及自111年2月
    1日起至被告遷讓系爭房屋之日止，按月給付原告14,000元
    ，皆為有理由，均應予准許。　
五、原告陳明願供擔保，聲請宣告假執行，經核並無不合，爰酌
    定相當擔保金額准許之；併依職權酌定相當擔保金額，准被
    告預供擔保後，得免為假執行。
六、本件事證已臻明確，兩造其餘攻擊防禦方法及所提證據，核
    與判決結果不生影響，爰不逐一論列，併此敘明。
七、據上論結，本件原告之訴有理由，因此判決如主文。
中　　華　　民　　國　　111 　年　　6 　　月　　27　  日
                    民事第七庭      法  官  謝宜雯
以上正本係照原本作成。
如對本判決上訴，須於判決送達後20日內向本院提出上訴狀。如
委任律師提起上訴者，應一併繳納上訴審裁判費。
中　　華　　民　　國　　111 　年　　6 　　月　　27　  日
                                    書記官  劉德玉